【裁判字號】    97,交聲,2898
【裁判日期】    980327
【裁判案由】    聲明異議
【裁判全文】
臺灣高雄地方法院交通事件裁定        97年度交聲字第2898號
原處分機關  高雄市政府交通局
異  議  人
即受處分人  甲○○
                      3
                    現另案於臺灣屏東監獄執行中
上列異議人即受處分人因違反道路交通管理處罰條例案件，對於
高雄市政府交通局中華民國九十七年十一月十七日所為之處分（
原處分案號：高市交裁字第裁32-NJ0000000號）聲明異議，本院
裁定如下：
    主  文
原處分撤銷。
    理  由
一、本件原處分意旨以：異議人即受處分人甲○○所有之車牌號
    碼LDF-697 號重型機車，於民國96年9 月3 日下午8 時44分
    ，在高雄縣鳳山市○○○路與光遠路口，因於該路口燈光號
    誌為紅燈時越線停車，而有不遵守不遵守道路交通標誌、標
    線、號誌之指示之違規，經高雄縣政府警察局逕行舉發，並
    命異議人應於96年11月4 日前自行到案，惟異議人逾上開期
    限仍未自行到案，而於97年11月17日，逕依道路交通管理處
    罰條例第40條第1 項，及違反道路交通管理事件統一裁罰基
    準及處理細則第43、44、67條規定，裁處異議人罰鍰新臺幣
    （下同）1,800 元。
二、聲明異議意旨略以：伊於96年間正在監服刑，前揭車號LDF-
    697 號重型機車是伊之前以分期給付購買的，原本於伊入監
    時，車子放在小港分局刑事組，後來伊打電話請哥哥鍾立平
    請將車子牽回去，但因車子壞掉，便先拖至機車行修理，鍾
    立平要再去取車時，老闆說車子被貸款公司人員牽走了，所
    以車號LDF-697 號重機車現在並非由伊占有使用中。故對原
    處分不服，爰依法聲明異議等語。
三、按違反道路交通管理處罰條例第12條至第68條之規定者，由
    公路主管機關處罰，前項處罰於裁決前，應給予違規行為人
    陳述之機會，道路交通管理處罰條例第8 條第1 項第1 款、
    第2 項分別定有明文；又違反道路交通管理處罰條例之行為
    人，未依規定自動繳納罰鍰或未依規定到案聽候裁決，處罰
    機關固得依違反道路交通管理事件統一裁罰基準及處理細則
    第44條第1 項之規定，依該處理細則附件之統一裁罰基準表
    ，對行為人逕行裁決，惟該條項規定應以行為人經合法收受
    舉發通知單後，無正當理由未依舉發通知單上所載之應到案
    日期為自動繳納罰鍰或到案聽候裁決時，方有適用，如行為
    人未合法收受舉發通知單之送達，即不能依該規定逕行裁決
    。
四、次按處理違反道路交通管理事件，有關文書送達之程序，依
    行政程序法之規定；又按逕行舉發者，應按已查明之資料填
    註車牌號碼、車輛種類、車主姓名及地址，並於通知單上方
    空白處加註逕行舉發之文字後，由舉發機關送達被通知人，
    違反道路交通管理事件統一裁罰基準及處理細則第5 條、第
    11條第1 項第4 款分別定有明文。又按送達，於應受送達人
    之住居所、事務所或營業所為之；惟對於在監所人為送達者
    ，應囑託該監所長官為之，行政程序法第72條第1 項、89條
    均規定甚明。
五、經查：
  (一)本件登記於異議人名下之車號LDF －697 號重機車之前開違
    規事實，係由高雄縣政府警察局以設置於高雄縣鳳山市○○
    ○路與光遠路口之固定試測照桿拍照採證後逕行舉發，舉發
    通知單含採證相片由高雄縣政府警察局查詢監理機關登記之
    車籍資料，於96年10月26日掛號寄送至「高雄市○○區○○
    街28號4 樓」地址，嗣因無人收受郵件，而寄存於鳳山五甲
    郵局招領等情，有卷附高雄縣政府警察局98年1 月5 日高縣
    警交字第0970093439號函，及原舉發通知單正本、採證照片
    、舉發通知單送達回證影本等各1 件在卷可稽（見本院卷第
    52-1、39、59、54頁），是上揭事實自堪認定。
  (二)又雖依LDF-697 號重機車之車籍資料查詢結果（見本院卷第
    66頁），登記於異議人名義下之LDF-697 號重機車車籍地址
    仍登記於「高雄市○○區○○街28號4 樓」。然本件異議人
    於96年10月間係設籍於「高雄市○○區○○路318 巷27號」
    住址一節（惟於97年7 月25日將戶籍遷入監所即「屏東縣竹
    田鄉○○路132 號」住址），有異議人全戶戶籍資料在卷可
    按（見本院卷第64頁），又異議人前於95年9 月6 日即因涉
    刑案被羈押於臺灣高雄看守所，至同年12月29日被送至臺灣
    高雄第二監獄執行，至96年3 月30日移送臺灣屏東監獄執行
    迄今等情，則有卷附臺灣高等法院被告前案紀錄表、在監在
    押紀錄各1 份可參。據上，原舉發通知單送達至前揭車籍地
    即「高雄市○○區○○街28號4 樓」當時，異議人係設籍於
    「高雄市○○區○○路318 巷27號」住址，又異議人本人當
    時則正在臺灣屏東監獄執行中，顯見本件原舉發通知單未曾
    對於監所送達，亦未曾送達於異議人上揭戶籍地址，其送達
    程序顯然違反上開法律規定，自未生合法送達之效力。
  (三)依前揭說明，原處分機關應於舉發通知單合法送達，而當事
    人無正當理由未到案時，始得依上開違反道路交通管理事件
    統一裁罰基準及處理細則44條規定，於逾越原舉發通知單所
    定應到案期限60日之3 個月內，對行為人逕行裁決，而本件
    舉發通知單從未合法送達於異議人，異議人自無從於法定期
    限內繳清罰鍰或到案接受裁決，原處分機關未予詳查，竟仍
    逕行依違反道路交通管理事件統一裁罰基準及處理細則及附
    件裁罰基準表予以裁罰，於裁決前未給予異議人陳述意見之
    機會，且使異議人喪失得於法定期限內到案並以最低金額繳
    納罰鍰之利益，其裁決處分於法自有未合，且對異議人權利
    影響重大。從而，本件異議人之異議為有理由，應由本院將
    原處分撤銷，由原舉發機關及原處分機關另為適法之處置。
六、本件異議人雖主張上開實體理由，本院亦曾為若干之調查，
    惟因本件原舉發通知單未合法於異議人，是原處分機關做成
    裁決處分之法定程式即有欠缺，原處分做成之程序既屬違法
    ，且對異議人權利影響重大，依法即應由本院將原處分撤銷
    ，爰不再審酌異議人所主張之上開實體理由，併予說明。
七、據上論斷，依道路交通案件處理辦法第20條前段，裁定如主
    文。
中    華    民    國    98    年     3     月    27   日
                  交通法庭  法  官  陳思帆
以上正本證明與原本無異
如不服本裁定應於送達後五日內向本院提出抗告狀
中    華    民    國    98    年     3     月    27   日
                            書記官  李宗諺


司法院資訊處製作；財團法人民間司法改革基金會備份。
